臺灣桃園地方法院民事判決
110年度重訴字第259號
原      告  簡秀芳  
            簡月素  
            簡春欽  
            鄭簡香  
            陳簡秀蓮
            簡寶玉  
            簡阿猜  
            簡秀梅  
            簡莉萍  
            簡莉菁  
            簡鈺婷  
            楊致南  

共      同
訴訟代理人  蔡文燦律師
被      告  簡朝熙  
            簡朝堂  
            簡連成  

            簡林月秀

共      同
訴訟代理人  陳垚祥律師
被      告  簡麗娜  
            簡陳玉  
兼上列一人
訴訟代理人  簡朝廷  
上列當事人間請求拆屋還地等事件，本院於民國111年10月20日
言詞辯論終結，判決如下：
    主      文
被告簡朝熙、簡朝堂、簡林月秀、簡麗娜應連帶將坐落桃園市○○
區○○○段○○○地號土地上如附圖編號A、F所示部分之地上物拆除，
並將上開土地返還原告及共有人全體。
被告簡朝熙、簡朝堂、簡林月秀、簡麗娜應連帶自民國一○六年
二月二十五日起至返還前項土地予原告及共有人全體之日止，按
月給付各原告如附表二「應按月連帶給付之金額」欄所示之金額
。
被告簡連成應將坐落桃園市○○區○○○段○○○地號土地上如附圖編號
C所示部分之地上物拆除，並將上開土地返還原告及共有人全體
。
被告簡連成應自民國一○五年九月九日起至返還前項土地予原告
及共有人全體之日止，按月給付各原告如附表二「應按月給付之
金額」欄所示之金額。
訴訟費用由被告簡朝熙、簡朝堂、簡林月秀、簡麗娜連帶負擔二
一九分之一二九，被告簡連成負擔二一九分之十二，餘由原告負
擔。
本判決第一項於原告以新臺幣伍佰壹拾伍萬元為被告簡朝熙、簡
朝堂、簡林月秀、簡麗娜供擔保，得為假執行；但被告簡朝熙、
簡朝堂、簡林月秀、簡麗娜以新臺幣壹仟伍佰肆拾伍萬元為原告
預供擔保，得免為假執行。
本判決第二項得假執行，但被告簡朝熙、簡朝堂、簡林月秀、簡
麗娜以附表二「免為假執行預供擔保之金額」欄所示之金額為原
告預供擔保，得免為假執行。
本判決第三項於原告以新臺幣肆拾柒萬元為被告簡連成供擔保，
得為假執行；但被告簡連成以新臺幣壹佰肆拾壹萬元為原告預供
擔保，得免為假執行。
本判決第四項得假執行，但被告簡連成以附表二「免為假執行預
供擔保之金額」欄所示之金額為原告預供擔保，得免為假執行。
其餘之訴及假執行聲請均駁回。
    事實及理由
一、被告簡麗娜於言詞辯論期日不到場，核無民事訴訟法第386
    條所列各款情形，爰依原告之聲請，由其一造辯論而為判決
    。又訴狀送達後，原告不得將原訴變更或追加他訴，但擴張
    或減縮應受判決事項之聲明者，不在此限，民事訴訟法第25
    5條第1項但書第3款定有明文。本件原告起訴後，經本院囑
    託桃園市桃園地政事務所至桃園市○○區○○○段000地號土地（
    下稱系爭土地）複丈地上物及其面積，原告最後變更聲明為
    ：（一）被告簡朝熙、簡朝堂、簡林月秀、簡麗娜（下合稱
    簡朝熙等4人）應連帶將系爭土地上如附圖（即桃園市桃園
    地政事務所於民國110年11月17日複丈之複丈成果圖）所示A
    、F部分之地上物拆除，將上開土地返還於原告及全體共有
    人；並應連帶自105年7月29日起至返還土地於原告及全體共
    有人之日止，按月給付原告如附表一「按月應連帶給付之金
    額」欄所示之金額。（二）被告簡朝廷、簡陳玉（下合稱簡
    朝廷等2人）應連帶將系爭土地上如附圖所示B部分之地上物
    拆除，將上開土地返還於原告及全體共有人；並應連帶自10
    5年7月29日起至返還土地於原告及全體共有人之日止，按月
    給付原告如附表一「按月應連帶給付之金額」欄所示之金額
    。（三）被告簡連成應將系爭土地上如附圖所示C部分之地
    上物拆除，將上開土地返還於原告及全體共有人；並應自10
    5年7月29日起至返還土地於原告及全體共有人之日止，按月
    給付原告如附表一「按月應給付之金額」欄所示之金額。（
    四）被告簡林月秀應將系爭土地上如附圖所示D、E、G部分
    之地上物拆除，將上開土地返還於原告及全體共有人；並應
    自105年7月29日起至返還土地於原告及全體共有人之日止，
    按月給付原告如附表一「按月應給付之金額」欄所示之金額
    。（五）原告願供擔保請准宣告假執行。原告所為聲明之變
    更，合於前揭規定，應予准許。
二、原告主張：原告為系爭土地之分別共有人，每人權利範圍如
    附表一「權利範圍」欄所示。被告簡朝熙等4人共有之地上
    物無權占有使用系爭土地如附圖編號A、F所示部分，被告簡
    朝廷等2人之地上物無權占有使用系爭土地如附圖編號B所示
    部分，被告簡連成之地上物無權占有使用系爭土地如附圖編
    號C所示部分，被告簡林月秀之地上物無權占有使用系爭土
    地如附圖編號D、E、G所示部分，且受有相當於租金之不當
    得利，爰依民法第767條第1項前段、中段、第821條規定請
    求拆除地上物，將占用土地返還予原告及全體共有人，並依
    民法第179條規定給付相當於租金之不當得利等語，並聲明
    如前項最後變更聲明所示。
三、被告簡朝熙、簡朝堂、簡連成、簡林月秀等4人（下合稱簡
    連成等4人）則以：被告簡連成等4人之先人簡嬰於光復前即
    已取得系爭土地於分割前之小檜溪段221地號土地（下稱221
    地號土地）應有部分54分之18，當時共有人有楊樹木、楊木
    科、周牛、楊阿彬、簡嬰、楊連福、楊如蘭、楊連樹等8人
    。簡嬰之2子簡光輝、簡坤於38年5月30日以買賣取得共有人
    楊連福、楊如蘭應有部分各54分之12土地，與簡嬰之應有部
    分合計應有部分為54分之42，已逾土地應有部分3分之2。楊
    阿彬、楊連樹、楊木科、楊樹木、簡嬰於38年10月20日及21
    日分別向地政事務所申請地上權登記，應有經全體共有人協
    議，始為上開申請，其後僅楊阿彬、楊連樹部分完成登記，
    簡嬰部分因地政承辦人漏未簽章而未完成登記，應不影響上
    開分管協議之效力。簡嬰於光復前在221地號土地建屋居住
    ，再加上其子簡光輝、簡坤所購土地，合計應有部分土地面
    積約489坪，簡嬰僅申請面積60坪為地上權登記，未逾其與
    簡光輝、簡坤合計應有部分之土地面積。221地號土地於62
    年間以後先後因開闢三民路、中央路及青溪公園經分割並徵
    收，祇剩686之13地號土地（下稱686之13地號土地）。簡光
    輝、簡坤於64年3月31日繼承簡嬰之土地應有部分，2人同意
    就686之13地號土地劃出128平方公尺，由簡光輝之子簡連財
    修建磚造平房乙棟，簡連財嗣繼承簡光輝遺產，被告簡朝熙
    、簡朝堂、簡林月秀均為簡連財之繼承人，因繼承取得其後
    分割出系爭土地應有部分，並繼承簡連財修建之附圖編號A
    所示房屋之事實上處分權而屬有權占用。被告簡連成係簡光
    輝之繼承人，因繼承簡光輝與簡坤之分管協議，在系爭土地
    上建造附圖編號C所示房屋，亦屬有權占有。附圖編號D所示
    之土地公廟、編號E所示之通道，係由附近信徒集資興建，
    附圖編號G所示磚牆部分係鄰地所有人為闢建停車場，因系
    爭土地與鄰地之地面有落差，為避免車輛停放時掉落而建造
    磚牆，被告簡連成等4人對於附圖編號D、E、G所示部分之地
    上物均無事實處分權，被告簡林月秀無權拆除。如認被告簡
    連成等4人無權占用系爭土地，原告得請求相當租金之不當
    得利，應適用土地法第97條第1項規定，即不超過土地申報
    總價百分之10計算不當得利，附圖所示A部分之地上物目前
    由被告簡朝堂居住並經營摸油湯小吃店，收入微薄，經濟價
    值不大，以申報總價百分之10為計算基準仍屬偏高等詞，資
    為抗辯，並答辯聲明：（一）駁回原告之訴。（二）如受不
    利之判決，願供擔保，請准免予假執行。被告簡朝廷等2人
    答辯謂：被告簡朝廷為系爭土地所有權人兼地上權人，不論
    所有權權利範圍面積29.17平方公尺，或地上權權利面積96.
    97平方公尺，皆大於附圖編號B部分面積29平方公尺，依民
    法第759之1條及第832條規定，得以地上權登記權利人身分
    使用系爭土地，為有權占有，且亦繼承簡連成等4人所主張
    先人之分管協議，亦為有權占有，原告請求拆屋還地並無理
    由；系爭土地之土地登記謄本記載無地租，原告請求相當於
    租金之不當得利亦無理由，請求駁回原告之訴等語。被告簡
    麗娜於言詞辯論期日不到場，亦未提出書狀作何聲明或陳述
    。
四、所有人對於無權占有或侵奪其所有物者，得請求返還之。對
    於妨害其所有權者，得請求除去之。各共有人對於第三人，
    得就共有物之全部為本於所有權之請求。但回復共有物之請
    求，僅得為共有人全體之利益為之。民法第767條第1項前段
    、中段及第821條分別定有明文。以無權占有為原因，請求
    返還所有土地之訴，如占有人就請求權人土地所有權存在之
    事實並無爭執，而僅以非無權占有為抗辯者，占有人應就其
    取得占有係有正當權源之事實證明之，如不能證明，即應認
    請求權人之請求有理由。又無法律上之原因而受利益，致他
    人受有損害者，應返還其利益，民法第179條前段定有明文
    。無權占有他人土地，可能獲得相當於租金之利益為社會通
    常之觀念，應返還之不當得利範圍，為相當於租金之利益，
    惟如該他人之返還利益請求權已逾租金短期消滅時效之期間
    ，對於相當於已罹於時效之租金利益，不得依不當得利之法
    則，請求返還。共有人因共有不動產被無權占用，如請求給
    付不當得利，因屬可分之金錢債權，各該共有人得按其應有
    部分，請求無權占有之人返還所受利益。又建築房屋之基地
    租金，依土地法第105條準用同法第97條規定，以不超過該
    土地申報總價年息百分之10為限。依土地法第148條、土地
    法施行法第25條、平均地權條例第16條前段之規定，土地法
    第97條所謂土地價額依法定地價，土地所有權人依土地法所
    申報之地價為法定地價，土地所有權人未於公告期間申報地
    價者，以公告地價百分之80為其申報地價。
五、經查：
（一）原告主張其等為系爭土地之共有人，每人權利範圍如附表
      一「權利範圍」欄所示，系爭土地遭地上物占有情形如附
      圖所示等事實，業據提出土地登記謄本、地籍圖謄本、照
      片等為證，並有桃園市大溪地政事務所110年12月20日函
      附之土地複丈成果圖（即附圖）在卷可稽，堪信為真實。
（二）原告主張系爭土地如附圖編號A、F所示部分為被告簡朝熙
      等4人共有之地上物無權占有使用，附圖編號B所示部分為
      被告簡朝廷等2人之地上物無權占有使用，被告附圖編號C
      所示部分為被告簡連成之地上物無權占有使用，附圖編號
      D、E、G所示部分為被告簡林月秀之地上物無權占有使用
      等語。被告簡連成等4人對於附圖編號A、C、F所示部分之
      地上物占有使用系爭土地、被告簡朝廷等2人對於附圖編
      號B所示部分之地上物占有使用系爭土地雖不爭執，惟以
      前詞辯稱非屬無權占有，被告簡連成等4人並否認興建附
      圖編號D、E、G所示部分之地上物及具有事實上處分權。
      依前揭規定及說明，應由原告就主張附圖編號D、E、G所
      示部分為被告簡林月秀占有使用並就其上地上物有事實上
      處分權之事實負舉證責任，占有系爭土地如附圖編號A、B
      、C、F所示部分之被告應各就其取得占有係有正當權源之
      事實負舉證之責任。
（三）原告主張系爭土地如附圖編號D、E、G所示部分為被告簡
      林月秀之地上物無權占有使用等語，既經被告簡林月秀以
      前詞否認，原告就其主張之上開事實未舉證證明，依前揭
      規定及說明，原告此部分主張尚難採信。從而，原告請求
      被告簡林月秀拆除系爭土地上如附圖編號D、E、G所示部
      分之地上物、將上開土地返還原告及其餘共有人全體，並
      請求給付相當租金之不當得利，自屬無據。
（四）占有系爭土地如附圖編號A、F所示部分之被告簡朝熙、簡
      朝堂、簡林月秀辯稱有權占有系爭土地，固據提出土地登
      記謄本、土地登記簿、人工作業登記簿、同意書（證明書
      ）、遺產分割契約書、地上權設定契約書、鬮書合約等影
      本為證。惟查被告簡朝熙等4人所辯簡嬰於221地號土地之
      地上權設定無登記員用印及核發權利書狀之資料，並未完
      成登記，有桃園市桃園地政事務所111年5月10日函在卷可
      稽，且依卷附系爭土地之土地登記謄本，亦無簡嬰或被告
      簡朝熙、簡朝堂、簡林月秀為地上權人之登記。按共有人
      以維持共有關係為目的，就共有物劃定範圍，各自占用共
      有物之特定部分而為管理之分管契約，固不以訂立書面為
      要件，惟仍以全體共有人有明示或默示之意思方得成立。
      被告簡連成等4人提出之同意書（證明書）僅經簡光輝、
      簡坤、簡連財3人簽章，提出之鬮書合約為簡嬰與其子簡
      光輝、簡坤於53年4月5日所為約定，遺產分割契約書則係
      簡連財與簡連成、簡水源、簡秀芳、簡月素、簡朝廷、簡
      朝隆、簡惠妮於78年6月18日就簡光輝遺產所為約定，均
      非系爭土地共有人全體就系爭土地管理之分管契約。被告
      簡朝熙、簡朝堂、簡林月秀辯稱其等基於簡嬰與共有人間
      之分管協議、地上權設定及簡光輝與簡坤之分管協議而有
      權占用系爭土地云云，自難採信。系爭土地上如附圖編號
      A所示磚造建物為簡連財修建，簡連財之繼承人為被告簡
      朝熙、簡朝堂、簡林月秀、簡麗娜4人，為兩造所不爭執
      ，簡連財死亡後，附圖編號A所示磚造建物應由被告簡朝
      熙、簡朝堂、簡林月秀、簡麗娜4人共同繼承。系爭土地
      上如附圖編號F所示抽油煙機之動產因附合而為附圖編號A
      所示磚造建物之重要成分，依民法第811條規定，由附圖
      編號A所示磚造建物之所有權人取得其所有權。被告簡朝
      熙、簡朝堂、簡林月秀雖辯稱其3人就附圖編號A、F所示
      部分之地上物有事實上處分權，惟未舉證簡連財之全體繼
      承人就簡連財所留此部分遺產協議由被告簡朝熙、簡朝堂
      、簡林月秀3人繼承，難認事實上處分權人僅簡朝熙、簡
      朝堂、簡林月秀3人。原告請求被告簡朝熙等4人連帶將系
      爭土地上如附圖所示A、F部分之地上物拆除，將上開土地
      返還於原告及全體共有人，為有理由。
（五）占有系爭土地如附圖編號C所示部分之被告簡連成辯稱其
      為簡光輝之繼承人，因繼承簡光輝與簡坤之分管協議而有
      權占有系爭土地等語，惟其所稱分管協議並非系爭土地共
      有人全體就系爭土地管理之分管契約，已如前述，被告簡
      連成辯稱為有權占有，亦不足採。被告簡連成自認系爭土
      地上如附圖編號C所示鐵皮建物為其興建、使用，具有事
      實上處分權。原告請求被告簡連成將系爭土地上如附圖編
      號C部分所示之地上物拆除，將上開土地返還於原告及全
      體共有人，為有理由。
（六）占有系爭土地如附圖編號B所示部分之被告簡朝廷等2人辯
      稱有權占有部分，依卷附系爭土地之土地登記謄本，被告
      簡朝廷登記為系爭土地之地上權人，設定權利範圍132.23
      平方公尺，權利範圍15分之11，自有在其地上權設定之權
      利範圍內使用系爭土地之權利。系爭土地上如附圖編號B
      所示鐵皮建物（二層樓）面積29平方公尺，並未逾越被告
      簡朝廷之地上權權利範圍，原告主張被告簡朝廷等2人之
      附圖編號B所示地上物無權占有使用系爭土地云云，不足
      採信。從而，原告請求被告簡朝廷等2人拆除系爭土地上
      如附圖編號B所示部分之地上物、將上開土地返還原告及
      其餘共有人全體，並請求給付相當租金之不當得利，均屬
      無據。
（七）被告簡朝熙等4人占有系爭土地如附圖編號A、F部分，被
      告簡連成占有系爭土地如附圖編號C部分，既無正當權源
      ，難認有法律上原因，獲有相當於租金之利益，致原告受
      有無法收益使用之損害，依前揭規定及說明，原告自得按
      其應有部分請求被告簡朝熙等4人、被告簡連成自收受原
      告請求日回溯5年開始返還所受利益，即原告請求被告簡
      朝熙等4人自106年2月25日起至返還附圖編號A、F所示部
      分土地予共有人全體之日止連帶給付不當得利，請求被告
      簡連成自105年9月9日起至返還附圖編號C所示部分土地予
      共有人全體之日止給付不當得利部分，為有理由，逾此期
      間之不當得利請求則屬無據。系爭土地於105年之公告地
      價為每平方公尺新臺幣（下同）26,069元，有土地登記謄
      本、地價謄本及地價資料查詢等在卷可稽，依上開規定，
      申報地價為每平方公尺20,855元。又系爭土地位於桃園市
      桃園區三民路二段、中央街口，交通往來便利，有照片及
      本院勘驗筆錄等在卷可稽，本院審酌上情，認原告請求給
      付之每年不當得利數額，按申報地價總額年息百分之9計
      算為適當。依此計算各原告得請求被告簡朝熙等4人連帶
      給付之不當得利金額如附表二「應按月連帶給付之金額」
      欄所示，得請求被告簡連成給付之不當得利金額如附表二
      「應按月給付之金額」欄所示。逾此數額之請求則無理由
      。
六、綜上所述，原告依民法第767條第1項前段、中段、第821條
    規定，請求被告簡朝熙等4人拆除如附圖編號A、F所示部分
    之地上物並將上開部分之土地返還原告及其餘共有人全體、
    請求被告簡連成拆除如附圖編號C所示部分之地上物並將上
    開部分之土地返還原告及其餘共有人全體，依民法第179條
    規定，請求被告簡朝熙等4人自106年2月25日起至返還上開
    土地之日止連帶給付如附表二「應按月連帶給付之金額」欄
    所示、請求被告簡連成自105年9月9日起至返還上開土地之
    日止給付如附表二「應按月給付之金額」欄所示之部分，為
    有理由，應予准許，逾此範圍之請求，則無理由，應予駁回
    。又原告及被告簡連成等4人均陳明願供擔保聲請准免假執
    行，本判決主文第一項、第三項部分，合於法律規定，本判
    決主文第二項、第四項部分，命被告給付金額未逾500,000
    元，依職權宣告假執行，並依被告簡連成等4人之聲請酌定
    預供擔供而免為假執行，被告簡麗娜部分均依職權宣告預供
    擔保而免為假執行。原告其餘請求既經駁回，其假執行之聲
    請已失所依據，應併予駁回。
七、本件事證已臻明確，兩造其餘攻擊防禦方法及證據，經斟酌
    後均不足以影響判決結果，爰不一一論述，附此敘明。
八、據上論結，本件原告之訴為一部有理由，一部無理由，依民
    事訴訟法第385條第1項前段、第79條、第390條第2項、第38
    9條第1項第5款、第392條第2項，判決如主文。
中　　華　　民　　國　　111 　年　　11　　月　　23　　日
                  民事第一庭  法　官　謝宜伶
正本係照原本作成。
如對本判決上訴，須於判決送達後二十日內向本院提出上訴狀。
如委任律師提起上訴者，應一併繳納上訴審裁判費。
中　　華　　民　　國　　111 　年　　11　　月　　30　　日
                              書記官  李仲旻
附圖
附表一
附表二